臺灣臺南地方法院行政訴訟判決
110年度交字第73號
原      告  趙崇宇  
被      告  臺北市交通事件裁決所


法定代理人  蘇福智  
上列當事人間交通裁決事件，原告不服被告中華民國110年3月10
日北市裁催字第22-SK0000000號裁決，提起行政訴訟，本院判決
如下：
    主  文
一、原告之訴駁回。
二、訴訟費用新臺幣300元由原告負擔。
    事實及理由
壹、程序方面：本件因係原告不服被告所為道路交通管理處罰條
    例第8條之裁決而提起之撤銷訴訟，屬行政訴訟法第237條之
    1第1項第1款所稱交通裁決事件，應適用交通裁決事件訴訟
    程序，且本件事證明確，爰依同法第237條之7規定，不經言
    詞辯論，逕行裁判。　　
貳、實體方面：
一、事實概要：原告於民國109年12月4日8時1分許，駕駛車牌號
    碼0000-00號自用小客車，行經臺南市安南區安明路2段本淵
    橋附近，因有汽車駕駛人未依規定使用方向燈之違規行為，
    經臺南市政府警察局第三分局交通組員警製單舉發，嗣原告
    向被告提出申訴，被告請舉發單位調查結果，仍認原告有前
    揭違規行為，遂於110年3月10日以其違規事證明確，依道路
    交通管理處罰條例第42條規定，裁處原告罰鍰新臺幣（下同
    ）1,200元。原告不服，遂提起本訴訟。
二、原告起訴主張略以：
  ㈠警察提供之違規影片，檢舉人在速限30公里之路段開至70餘
    公里所拍攝的，以違規行為拍攝影片，是否可作為舉發之證
    據？若不行，此罰單是否應撤銷？原告對實際的違規時間有
    疑慮，舉發機關109年12月4日接獲檢舉後拖至110年1月25日
    ，1個多月後才舉發，使原告錯失提供自己行車紀錄器的機
    會，是否可以請警察另提供路口監視器影像以確定實際違規
    時間。原告對舉法之影像拍攝之違規事實沒有疑慮（確實有
    違規），但對舉證之合法性及實際違規時間有疑慮等語。
  ㈡並聲明：原處分撤銷。
三、被告答辯則以：
  ㈠本件應適用之法令：
  ⒈道路交通管理處罰條例第7條之1規定：「對於違反本條例之
    行為者，民眾得敘明違規事實或檢具違規證據資料，向公路
    主管或警察機關檢舉，經查證屬實者，應即舉發。但行為終
    了日起逾7日之檢舉，不予舉發。」。
  ⒉道路交通管理處罰條例第42條規定：「汽車駕駛人，不依規
    定使用燈光者，處1,200元以上3,600元以下罰鍰。」
  ㈡案據舉發機關查復略以：旨案係民眾檢具違規證據資料提出
    檢舉，經複勘該影片，旨揭車輛於109年12月4日8時1分在本
    市安南區安明路2段本淵橋附近「汽車駕駛人未依規定使用
    方向燈」，交通違規屬實，此有舉發機關110年3月3日南市
    警三交字第1100111385號函、檢舉人行車紀錄影片光碟（乙
    證4）在卷可稽。
  ㈢道路交通管理處罰條例針對行進間變換車道或轉彎前規定須
    使用方向燈，其目的在於維護其他用路人之安全，將車輛之
    行進方向提前告知後方用路人，以增加後方駕駛人之反應時
    間，避免因反應不及導致交通事故，不問有無實際對交通秩
    序與安全造成危害，為駕駛人行駛中應盡之注意義務。經被
    告檢視檢舉人行車紀錄影片光碟（乙證4），（影片時間202
    0/12/0408：01：20）影片開始檢舉車輛行駛於內側第2車道
    在白色自小客車後方；（影片時間2020/12/0408：01：21至
    24秒）白色自小客車跨越虛線由內側車道第2車道向左變換
    車道至內側第1車道，期間並未顯示左邊方向燈，檢舉人仍
    行駛於內側第2車道；（影片時間2020/12/0408：01：38秒
    ）檢舉車輛持續直行靠近白色自小客車，白色自小客車之車
    號清晰可見為「0676-M6」。系爭汽車並未依道路交通安全
    規則第91條第1項第6款規定使用左邊方向燈，確有違反行政
    法上義務之故意或過失，違規事實核無違誤。
  ㈣本件係民眾於原告違規行為終了日起7日內以行車紀錄器或其
    他錄影照相設備採證，並由員警審核後依採證影片紀錄之違
    規事實舉發，合乎道路交通管理處罰條例第7條之1規定。有
    關原告稱舉發機關拖延舉發一節，查本案違規行為終了日為
    109年12月4日，舉發日期為110年1月25日，按道路交通管理
    處罰條例第90條前段規定：「違反本條例之行為，自行為成
    立之日起；行為有連續或繼續之狀態者，自行為終了之日起
    ，逾2個月不得舉發」，已在法定期間內舉發。至於原告指
    陳檢舉車輛有超速之情，縱本件檢舉民眾有違規情事，應另
    行舉發、裁處，在行政法領域並無毒樹果實理論之適用，被
    告實難以原告前揭情詞，據以撤銷原處分，故被告依上開條
    例第42條規定裁處罰鍰，並無違誤。本件原告之訴為無理由
    ，請駁回原告之訴等語。 
  ㈤並聲明：原告之訴駁回。
四、本件爭點：本件舉發程序是否合於法律規定？本件實際違規
    時間為何？　　
五、本院之判斷：
  ㈠本件前揭事實概要，除上列爭點外，業經兩造各自陳述在卷
    ，並有被告提出如附表所示之證據資料在卷可查（本院卷第
    43-69頁），堪認屬實。
  ㈡本件舉發程序符合法律規定，並無違誤：
  ⒈應適用的法令：
  ①道路交通管理處罰條例第7條之1、第42條、第90條。
  ②道路交通安全規則第91條第1項第6款、第109條第2項第2款。
  ⒉依道路交通管理處罰條例第7條之1、第90條規定，有關民眾
    檢舉之舉發案件，檢舉日期距違規行為終了日不得逾7日，
    舉發日期距違規行為終了日則不得逾2個月，舉發程序始為
    合法。查本件檢舉人提供之錄影採證影片，係由其車上裝設
    之行車紀錄器直接拍攝所得，且已清楚顯示本件違規車輛之
    車牌號碼及外觀，其顯示之場景、光影、色澤等，均屬自然
    呈現，已足資證明原告之違規事實屬實無訛，依其錄影時間
    亦可知前揭違規行為係於109年12月4日成立，有附表乙證4
    之檢舉人行車紀錄影片在卷可稽，故原告雖質疑實際違規時
    間點一節，然並未舉任何事證以實其說，難以憑採。而舉發
    單位於同年月日接獲民眾檢舉，檢舉日期尚未逾處罰條例第
    7條之1但書規定之7日檢舉時效，舉發單位經查證屬實後，
    即於110年1月25日予以舉發，亦與法定之舉發期限2個月之
    要求相符，堪認舉發程序並無違誤。
  ⒊又原告雖主張警察提供之違規影片，檢舉人在速限30公里之
    路段開至70餘公里所拍攝的云云。惟按行政行為，非有正當
    理由，不得為差別待遇，行政程序法第6條定有明文，此即
    行政法上之平等原則。然行政機關因怠於行使權限或行使權
    限有瑕疵，致個案違法狀態未遭排除或僅受較一般輕微的法
    律效果，而獲得利益，該利益並非法律所應保護之利益，其
    他人民不能要求行政機關比照該違法案例授予利益，亦即人
    民不得主張不法之平等。又信賴保護原則，是指行政處分雖
    有瑕疪，但處分相對人或利害關係人對其存續已有信賴，將
    因行政機關的事後矯正增加負擔，行政機關即不得任意為之
    。如行政機關有前述怠於行使權限或行使權限有瑕疵，致個
    案違法狀態獲得利益之情形，並非機關所為行政處分之存續
    使人民產生信賴，自無信賴保護原則之適用。從而，亦無基
    於信賴保護原則主張不法平等之餘地（最高行政法院92年度
    判字第275號判決參照）。次按，憲法上之平等原則，乃係
    要求行政機關對於事物本質上相同之事件作相同之處理，乃
    形成行政自我拘束，且憲法上之平等原則係指合法權利義務
    之平等，並不包含違法行為均不予取締制裁之不法平等，是
    以平等原則並非賦予原告得以比附援引他例而要求本件得不
    予舉發、裁罰。是原告就此自無從主張不法之平等，此部分
    主張，要屬無據而不可採，又他人是否涉有違規，無礙原告
    違規事實之認定，是原告此部分主張，亦非可採。
  ⒋綜上所述，被告以原告有「汽車駕駛人未依規定使用方向燈
    」之違規行為，而依道路交通管理處罰條例第42條規定，裁
    處原告罰鍰1,200元，於法並無不合，原告訴請撤銷原處分
    為無理由，應予駁回。
六、本件判決基礎已經明確，兩造其餘之攻擊防禦方法及訴訟資
    料經本院斟酌後，核與判決結果不生影響，無一一論述的必
    要，併此說明。
七、本件第一審裁判費為300元，應由敗訴之原告負擔，爰確定
    第一審訴訟費用額如主文第2項所示。
八、據上論結，本件原告之訴為無理由，依行政訴訟法第237條
    之8第1項、第98條第1項前段，判決如主文。
中　　華　　民　　國　　110 　年　　5 　　月　　18　　日
                  行政訴訟庭　法　官　黃聖涵
一、上為正本係照原本作成。
二、如不服本判決，應於判決送達後20日內，向本院提出上訴狀
    並表明上訴理由（原判決所違背之法令及其具體內容或依訴
    訟資料可認為原判決有違背法令的具體事實），其未載明上
    訴理由者，應於提出上訴後20日內向本院補提理由書（上訴
    狀及上訴理由書均須按他造人數附繕本，如未按期補提上訴
    理由書，則逕予駁回上訴），並應繳納上訴裁判費新臺幣75
    0 元。
中　　華　　民　　國　　110 　年　　5 　　月　　19　　日
                              書記官　謝明達

附表：
證據編號        證據名稱或內容 所附卷宗   頁碼 甲證1 臺北市交通事件裁決所110年3月10日北市裁催字第22-SK0000000號違反道路交通管理事件裁決書影本1份  本院卷 第19頁 乙證1 違規查詢報表1份  本院卷 第43頁 乙證2 原告110年2月23日陳述書影本1份、臺南市政府警察局第三分局110年1月25日南市警交字SK0000000號舉發違反道路交通管理事件通知單影本1份檢附違規舉發照片3張  本院卷 第45至49頁 乙證3 臺北市交通事件裁決所110年2月25日北市裁申字第1103034206號函  本院卷 第51頁 乙證4 臺南市政府警察局第三分局110年3月3日南市警三交字第1100111385號函檢附檢舉人行車紀錄影片光碟1片  本院卷 第53、55頁 乙證5 臺北市交通事件裁決所110年3月8日北市裁申字第1103034144號函  本院卷 第57至59頁 乙證6 原告110年3 月10日申請書、臺北市交通事件裁決所110年3月11日北市裁申字第1103045948號函、臺北市交通事件裁決所110年3月10日北市裁催字第22-SK0000000號違反道路交通管理事件裁決書及送達證書影本1份  本院卷 第61至67頁 乙證7 汽車車籍查詢報表1份  本院卷 第69頁